臺灣臺中地方法院刑事判決　　　　　　　　　　　　九十三年度訴字第一二四八號
　　公　訴　人　臺灣臺中地方法院檢察署檢察官
　　被　　　告　甲○○
　　　　　　　　乙○○
右列被告因違反臺灣地區與大陸地區人民關係條例等案件，經檢察官提起公訴（九十
二年度偵字第二三二五三號），本院判決如左：
    主  文
甲○○、乙○○共同違反不得使大陸地區人民非法進入臺灣地區之規定，甲○○處有
期徒刑陸月，乙○○處有期徒刑肆月，如易科罰金，均以佰元折算壹日。
    事  實
一、乙○○因無業缺錢花用，乃依報載刊登電話與甲○○取得聯繫，得知如前往大陸
    地區與大陸女子假結婚，並使大陸女子入境臺灣，可以賺取報酬新臺幣（下同）
    五萬元，於大陸女子入境期間，每月可再支領三萬元，竟應允之，並與甲○○共
    同基於使大陸地區人民非法進入臺灣地區之犯意聯絡，由甲○○以不詳方式尋得
    無結婚真意但有意來臺之大陸女子羅艷（起訴書誤為「豔」），再由乙○○於民
    國九十二年一月十八日搭機前往大陸地區，於同年月二十三日與羅艷在大陸地區
    四川省辦理結婚登記，並取得該省公証處（２００３）川省公証字第５５８５號
    結婚公證書，並於同年二月二十七日取得財團法人海峽交流基金會（下稱海基會
    ）所核發之（九二）核字第０一０五七０號證明文書。甲○○、乙○○與大陸女
    子羅艷雖均明知乙○○與羅艷係假結婚，竟共同基於行使使公務員登載不實事項
    於所掌公文書之概括犯意聯絡，由甲○○教導乙○○辦理使羅艷來臺手續，而由
    乙○○於同年三月十四日，檢附前開結婚證書、海基會證明文件、大陸女子羅艷
    中華人民共和國居民身分証，前往臺中縣和平鄉戶政事務所，填具「結婚登記申
    請書」、「國民身分證申請書」、「戶籍謄本申請書」，申請辦理結婚登記及換
    發配偶欄登載「羅艷」之國民身分證，致使該戶政事務所不知情之承辦公務員，
    將此不實之結婚事項，登載於其職務上掌管之公文書即戶籍謄本電腦檔案中，及
    在所核發之乙○○換領國民身分證配偶欄內填載「羅艷」，並據以列印核發記事
    欄註記「民國九十二年一月二十三日與大陸地區人民羅艷結婚」此不實事項之戶
    籍謄本及發給配偶欄註記「羅艷」之新國民身分證予乙○○，足以生損害於戶政
    機關對戶籍管理之正確性。乙○○乃將領得之證件均交給甲○○，甲○○再委由
    姓名年籍不詳且不知情之成年人前往臺中縣警察局和平分局環山派出所，代乙○
    ○在「大陸地區人民進入臺灣地區保證書」之「與被保人關係」欄上填載與被保
    人羅艷為夫妻之不實內容，並將前開領得之戶籍謄本資料交予該派出所不知情之
    承辦警員洪樹涼以供核對而行使之，致使警員洪樹涼將「經詢保證人乙○○稱：
    渠與被保人羅艷係夫妻關係」此等不實之事項，登載在其職務上掌管之公文書即
    該份保證書「對保或證明機關（構）簽註意見欄」內，足以生損害於該派出所對
    大陸地區人民進入臺灣地區保證事務查核之正確性。而後，於同年三月十七日，
    該成年人又前往內政部入出境管理局（下稱境管局），並代乙○○填具「大陸地
    區人民進入臺灣地區旅行證申請書」，並檢附前開戶籍謄本、「大陸地區人民進
    入臺灣地區保證書」、結婚公証書，以配偶來臺探親為由，向境管局申請大陸地
    區人民羅艷入境而行使前開登載不實之戶籍謄本及「大陸地區人民進入臺灣地區
    保證書」，經境管局承辦人員實質審核結果，因未能發覺乙○○與羅艷假結婚之
    實情，乃誤發許可證號0000000000「中華民國臺灣地區入出境許可證
    」予該成年人，再交由甲○○，輾轉交給大陸女子羅艷，羅艷因而得於同年五月
    三日持該入出境許可證，以形式上合法之公文書，掩飾實質非法之方法，以探親
    為由，自桃園中正國際機場非法進入臺灣地區，但並未實際與乙○○共同生活。
    之後，於同年九月二十四日，乙○○又依甲○○之指示，與羅艷在無實際離婚之
    事實下，共同簽立「協議離婚書」，並由甲○○擔任該協議離婚書之證人，再由
    乙○○、羅艷於同日持之前往臺中縣和平鄉戶政事務所，共同填具「離婚登記申
    請書」，申請辦理離婚登記，致使該戶政事務所不知情之承辦公務員，將此不實
    之離婚事項，登載於其職務上掌管之公文書即戶籍謄本電腦檔案中，並據以列印
    核發記事欄註記「民國九十二年九月二十四日與大陸地區人民羅艷離婚」此不實
    事項之戶籍謄本予乙○○，足以生損害於戶政機關對戶籍管理之正確性。乙○○
    並因此自甲○○處陸續獲取將近五萬元之報酬。嗣因臺中縣警察局和平分局第二
    警勤局佐警洪樹涼執行「清偶專案」，始查悉上情。
二、案經臺中縣警察局和平分局報告臺灣臺中地方法院檢察署檢察官偵查起訴。
    理  由
一、右揭事實，業據被告乙○○於警詢中坦承不諱，復於本院審理時為認罪之陳述，
    有各該筆錄在卷可考；而訊之被告甲○○，對於其於大陸地區人民羅艷嫁來臺灣
    前，即與羅艷相識，且有於九十二年九月二十四日，在被告乙○○、大陸地區人
    民羅艷簽立之「協議離婚書」上，擔任證人等事實，固均坦認，但矢口否認有何
    右開犯行，辯稱：被告乙○○與大陸地區人民羅艷結婚並非伊媒介，後來羅艷嫁
    來臺灣後，認為和原先想像的不一樣，才找伊幫忙辦理離婚手續云云。經查：
（一）右揭事實，除據被告乙○○自白犯行外，復經原任臺中縣警察局和平分局第二
      警勤區佐警（現任該分局刑事組偵查員）洪樹涼於本院審理時結證稱：「當時
      我們分局有一件清偶專案，對大陸女子來台的清查，我手上有一件大陸女子羅
    豔一直無法管控，她來台之後形蹤無法掌控，她來台後沒有居住在設籍地址，
      該址是我的管區。當時我對於羅豔的來台保證人即被告乙○○，向他詢問羅豔
      的去向，被告乙○○幾乎不知道羅豔的去向，經過我們再問被告乙○○後，他
      跟我們坦承說他當時在潭子看報紙廣告去大陸結婚有傭金，才把內情告訴我們
      。」等語無訛，並有臺中縣警察局和平分局執行「清偶專案」工作調查紀錄表
      、臺中縣和平鄉戶政事務所九十二年十二月十日以和戶字第０九二０三三七一
      ００號函附之結婚登記申請書、海基會出具之證明、中華人民共和國四川省公
      証處出具之結婚公証書、羅艷中華人民共和國居民身份証、乙○○之換領國民
      身分證申請書、內政部警政署入出境管理局九十二年十二月十五日以境信彤字
      第０九二一０四三一六一０號函附之乙○○及羅艷出入境查詢資料、大陸地區
      人民進入臺灣地區旅行證申請書、結婚公証書、臺中縣和平鄉戶政事務所九十
      二年十二月三十一日以和戶字第０九二０三五一一００號函附之離婚登記申請
      書、羅艷之中華民國臺灣地區入出境許可證、甲○○國民身分證正反面影本、
      戶籍謄本、協議離婚書、臺中縣警察局和平分局九十三年二月四日以（九三）
      中縣和警刑字第八七七號函附之大陸地區人民進入臺灣地區保證書、大陸地區
      人民進入臺灣地區旅行證申請書、結婚公証書、戶籍謄本等件附卷可稽。
（二）被告甲○○雖以前揭情詞置辯，但查，被告乙○○確係經由被告甲○○之媒介
      、安排，而與大陸地區人民羅艷假結婚，並虛以「探親」為由，使大陸地區人
      民羅艷入臺等情，業據被告乙○○於警詢及本院訊問時均為一致之供陳；而經
      本院再以證人身分訊問被告乙○○時，被告乙○○仍堅詞證稱：於警詢時二次
      供陳之內容均實在，且於警詢中所稱之「甲○○」，確實係在庭之被告甲○○
      ，伊於本案發生前，與被告甲○○並不相識，並補充稱：「當初是為了找工作
      ，看報紙找工作，就打被告甲○○的那支電話，約出來談，我本來不知道是假
      結婚，我們第一次約在北屯區○○路靠近大坑口那邊的咖啡廳，我就跟被告甲
      ○○談，說去大陸結婚可以拿到酬勞，因為我工作不順利，才答應去大陸看看
      ，那時候談好去大陸結婚，因為我本身是單身，我知道羅豔來台是要工作，但
      不知道是要做什麼工作。我跟被告甲○○還沒去大陸之前，大約見了四次面，
    我在臺中找工作，沒有什麼錢，有時候跟被告甲○○借錢，每次借三、四千，
      借了三、四次，被告甲○○說等大陸小姐過來後再從我的報酬扣還。後來被告
      甲○○有跟我一起去大陸，被告甲○○先去，我們有在大陸那邊碰面。」、「
      （問：羅豔來台後，你在警訊中說她有在環山住了約一週？那段期間是誰提供
      食宿給她？）是。被告甲○○提供食宿，羅豔都住民宿，並且在民宿吃、住，
      被告甲○○拿錢給民宿的老闆詹秀梅。」、「（問：你跟羅豔有無發生性關係
      ？）沒有。」、「（問：辦理協議離婚是何人提議？辦理的經過如何？）羅豔
      與被告甲○○說要辦理離婚，被告甲○○打電話給我，約在一個地方，我就從
      山上下來，我們到和平鄉公所辦理離婚手續。」、「（問：前後總共從被告甲
      ○○那裡拿到多少錢？）不到五萬元。」、「（問：與羅豔的結婚登記、大陸
      地區人民進入台灣地區保證書、旅行證，這些手續是誰去辦的？）結婚登記是
      我去辦理，保證書、旅行證都是被告甲○○辦理。」等語，有本院審判筆錄可
      資參佐。而依常理，實際從事違法行為之人，飾卸推拖者有之，設詞誣陷嫁禍
      他人者有之，但故入人罪，自身卻將因而被認定為共犯者，乃損人不利己之事
      ，且自己又須另負誣告罪責，一般常人並不可能為之。是以被告乙○○與甲○
      ○間，既無任何仇恨，被告乙○○前開自白各節，又將使被告乙○○自己及被
      告甲○○共同涉犯違反臺灣地區與大陸地區人民關係條例及刑法偽造文書之罪
      責，則依前述，苟非確有被告乙○○所述之實情，被告乙○○當不可能如此供
      述，應認被告乙○○所陳各節，並非誣陷被告甲○○之虛詞。再參以被告甲○
      ○係於九十二年一月十五日出境前往大陸，於同年月二十四日入境臺灣，有被
      告甲○○入出境查詢結果在卷可憑，核與被告乙○○供述前往大陸地區與被告
      甲○○會合之時間相符，足徵被告乙○○所言，確有所據，堪信可採。被告甲
      ○○前開所辯，並無任何徵憑，復與常情有違，委無足取。
（三）被告乙○○、甲○○均明知被告乙○○與大陸地區人民羅艷係假結婚，竟仍由
      被告乙○○向臺中縣和平鄉戶政事務所申請辦理結婚登記，並換領配偶欄登載
      「羅艷」之國民身分證，使該所不知情之公務員將此不實結婚之事項，登載於
      所職掌之公文書即戶籍謄本電腦檔案中，及在所核發之乙○○換領國民身分證
      配偶欄內填載「羅艷」，並據以列印核發記事欄註記「民國九十二年一月二十
      三日與大陸地區人民羅艷結婚」此不實事項之戶籍謄本及發給配偶欄註記「羅
      艷」之新國民身分證予乙○○，並委由姓名年籍不詳且不知情之成年人持以至
      臺中縣警察局和平分局環山派出所、境管局申辦「大陸地區人民進入臺灣地區
      保證書」、「中華民國臺灣地區入出境許可證」，而行使之；以及被告乙○○
      、大陸地區人民羅艷在無實際離婚之事實下，猶於九十二年九月二十四日，一
      同前往該戶政事務所，填具「離婚登記申請書」，申請辦理離婚登記，致使該
      戶政事務所不知情之承辦公務員，將此不實之離婚事項，登載於其職務上掌管
      之公文書即戶籍謄本電腦檔案中，並據以列印核發記事欄註記「民國九十二年
      九月二十四日與大陸地區人民羅艷離婚」此不實事項之戶籍謄本予被告乙○○
      ，自均妨害戶政機關對於戶籍管理之正確性。又被告甲○○將被告乙○○於戶
      政機關領得之前開證件，轉交他人持以前往臺中縣警察局和平分局環山派出所
      ，代乙○○在「大陸地區人民進入臺灣地區保證書」之「與被保人關係」欄上
      填載與被保人羅艷為夫妻之不實內容，並將前開領得之戶籍謄本資料交予該派
      出所不知情之承辦警員洪樹涼以供核對而行使之，致使警員洪樹涼將「經詢保
      證人乙○○稱：渠與被保人羅艷係夫妻關係」此等不實之事項，登載在其職務
      上掌管之公文書即該份保證書「對保或證明機關（構）簽註意見欄」內，又係
      對該派出所有關大陸地區人民進入臺灣地區保證事務查核之正確性，造成妨害
      。
（四）綜上所述，被告乙○○之自白，係與事實相符，堪予採信；被告甲○○所為辯
      解，則悖於實情，並不可採。從而，本件事證明確，被告二人右開犯行，洵堪
      認定。
二、按被告二人行為後，臺灣地區與大陸地區人民關係條例業於九十二年十月二十九
    日修正公布全文，其中第七十九條規定，係自九十二年十二月三十一日施行，第
    十五條規定，則自九十三年三月一日施行。修正後及修正前同條例第十五條第一
    款固均規定：「下列行為不得為之：一使大陸地區人民非法進入臺灣地區。」，
    但修正後同條例第七十九條第一項規定：「違反第十五條第一款規定者，處一年
    以上七年以下有期徒刑，得併科新臺幣一百萬元以下罰金。」，與修正前同條例
    第七十九條第一項規定：「違反第十五條第一款規定者，處五年以下有期徒刑、
    拘役或科或併科新台幣五十萬元以下罰金。」不同，比較新舊法結果，以舊法較
    有利於行為人，依刑法第二條第一項但書規定，自應適用修正前之法律即修正前
    臺灣地區與大陸地區人民關係條例第七十九條第一項之規定，公訴人漏未比較新
    舊法，容有未洽，合先明。次按以自己共同犯罪之意思，事先同謀，而由其中
    一部分人實施犯罪之行為者，均為共同正犯。又按臺灣地區與大陸地區人民關係
    條例第七十九條第一項處罰違反同條例第十五條第一款所定之使大陸地區人民非
    法進入臺灣地區罪，凡非經合法手續進入者皆包含之，故使大陸地區人民以「假
    結婚」真入境之脫法方式，進入臺灣地區，即該當本罪，自不以偷渡進入者為限
    ，最高法院九十年度台上字第三一八０號、九十二年度台上字第四０號刑事判決
    意旨可資參照。查：(一)被告甲○○、乙○○以假結婚之方式，使大陸地區人民羅
    艷得以探親名義取得境管局所核發之出入境許可證，並憑以進入臺灣地區，核渠
    等此部分所為，係違反修正前臺灣地區與大陸地區人民關係條例第十五條第一款
    之規定，應論以修正前同條例第七十九條第一項之罪。(二)被告甲○○、乙○○為
    達使大陸地區人民羅艷以探親名義入境之目的，雖均明知被告乙○○與大陸地區
    人民羅艷係假結婚，仍由被告乙○○向臺中縣和平鄉戶政事務所申辦不實之結婚
    登記及換領配偶欄登載「羅艷」之國民身分證，並領得記事欄註記「民國九十二
    年一月二十三日與大陸地區人民羅艷結婚」此不實事項之戶籍謄本，再由被告甲
    ○○將上開證件轉交予姓名年籍不詳之成年人，持以前往臺中縣警察局和平分局
    環山派出所申辦「大陸地區人民進入臺灣地區保證書」，並交付前開領得不實資
    料供該派出所不知情之承辦警員洪樹涼核對而行使之，致使警員洪樹涼將「經詢
    保證人乙○○稱：渠與被保人羅艷係夫妻關係」此等不實之事項，登載在其職務
    上掌管之公文書即該份保證書「對保或證明機關（構）簽註意見欄」內，足以生
    損害於該派出所對大陸地區人民進入臺灣地區保證事務查核之正確性。而後，於
    同年三月十七日，該成年人又檢附前開戶籍謄本、「大陸地區人民進入臺灣地區
    保證書」，以配偶來臺探親為由，向境管局申請大陸地區人民羅艷入境而行使前
    開登載不實之戶籍謄本及「大陸地區人民進入臺灣地區保證書」；嗣於同年九月
    二十四日，被告乙○○、大陸地區人民羅艷又前往臺中縣和平鄉戶政事務所辦理
    不實之離婚登記，足以生損害於戶政機關對戶籍管理之正確性部分，則係犯刑法
    第二百十六條、第二百十四條之行使使公務員登載不實文書罪。又：
（一）被告甲○○、乙○○就使大陸地區人民非法進入臺灣地區犯行，及被告甲○○
      、乙○○、大陸地區人民羅艷就行使使公務員登載不實文書犯行，均各係以自
      己犯罪之意思事先同謀而推由被告乙○○或被告甲○○委託之不知情成年人實
      施，顯然各有犯意之聯絡及行為之分擔，各皆為共同正犯。
（二）被告甲○○、乙○○就前往臺中縣警察局和平分局環山派出所申辦大陸地區人
      民羅艷之「大陸地區人民進入臺灣地區保證書」及至境管局辦理羅艷之入出境
      許可證手續部分，均由被告甲○○委託姓名年籍不詳且不知情之成年人為之，
      皆係間接正犯。
（三）按錄音、錄影或電磁紀錄，藉機器或電腦之處理所顯示之聲音、影像或符號，
      足以為表示其用意之證明者，以文書論，刑法第二百二十條第二項定有明文。
      是以被告甲○○先後推由被告乙○○前往臺中縣和平鄉戶政事務所辦理結婚登
      記及離婚登記，使該管公務員將乙○○與大陸地區人民羅艷結婚、離婚之不實
      事項登載於戶籍謄本之電腦檔案中，係該當於刑法第二百十四條、第二百二十
      條第二項之使公務員於職務上所掌公文書登載不實罪之構成要件。惟被告二人
      此部分犯行，與其餘使公務員於職務上所掌公文書登載不實之低度行為，均應
      為各該行使之高度行為所吸收，不另論罪。
（四）被告二人與大陸地區人民羅艷多次行使使公務員登載不實文書之犯行，時間緊
      接，方法相同，觸犯構成要件相同之罪名，均顯係基於概括犯意為之，應依連
      續犯規定，論以一罪，並依法加重其刑。
（五）被告二人所犯上開二罪，有手段目的之關係，為牽連犯，應從一重之使大陸地
      區人民非法進入臺灣地區罪論處。
（六）公訴人雖認被告甲○○、乙○○係於九十二年三月十一日先至臺中縣警察局和
      平分局環山派出所辦理「大陸地區人民進入臺灣地區保證書」手續，而後，始
      於同年月十四日前往臺中縣和平鄉戶政事務所辦理乙○○與羅艷之結婚登記手
      續，但查，警察機關（構）辦理大陸地區人民進入臺灣地區之對保程序為「一
      審核對保申請相關文件，對保人所附證明文件：在職證明書、戶籍謄本、親屬
      關係證明、海協會證明文件等。．．．」（參見「警察機關分駐（派出）所常
用勤務執行程序彙編11.大陸地區人民及香港、澳門居民進入臺灣地區許可對保
      程序」），可知警察機關辦理「大陸地區人民進入臺灣地區保證書」之對保手
      續，須申請人持已辦理結婚登記之戶籍謄本，作為參考文件，則申請人理當先
      至戶政機關辦理結婚登記，取得不實之戶籍謄本後，警察機關之對保程序方有
      所據，公訴人此部分時間之認定，容有誤會，附此明。
（七）爰審酌被告甲○○於八十三、八十四年間因賭博案件，分別經本院判處罰金銀
      元五百元、二千元確定，並分別於八十四年五月十日、八十五年二月十四日繳
      清罰金執行完畢；被告乙○○則於八十五年間因竊盜案件，經本院判處有期徒
      刑七月，緩刑三年確定，緩刑期滿未經撤銷，此刑之宣告失其效力，除此之外
      ，被告二人均無其他犯罪紀錄，素行均稱良好，有臺灣臺中地方法院檢察署刑
      案資料查註紀錄表、臺灣高等法院被告全國前案紀錄表可按，渠等犯罪之動機
      、目的係在使大陸地區人民以非法之方式入境臺灣地區，且以假結婚方式來臺
      之手段，破壞婚姻制度，並危害戶政機關對戶籍管理及警察單位對大陸地區人
      民進入臺灣地區保證事務查核之正確性，大陸地區人民羅艷於九十二年五月三
      日入境後，目前行蹤不明，未依限返回大陸地區，被告二人所生損害不小；被
      告乙○○因而獲取之報酬將近五萬元，所得非少；再考之被告甲○○、乙○○
      分居媒介、假老公之角色，犯罪情節輕重不一，被告甲○○始終砌詞矯辯，未
      能坦認犯行，被告乙○○則為認罪陳述，犯後態度良窳有別等一切情狀，分別
      量處如主文所示之刑，並均諭知易科罰金之折算標準。
三、公訴意旨另以：被告乙○○於九十二年三月十七日，再上開不實之結婚公證書、
    大陸地區人民進入臺灣地區保證書、國民身分證、戶籍謄本等資料，填具「大陸
    地區人民進入臺灣地區旅行證申請書」，向境管局以配偶來臺探親為由，申請羅
    艷入境，致境管局該管公務員不知有偽，而於上開旅行證申請書之公文書上記載
    「民國九十二年一月二十三日結婚」及在發給羅豔之「中華民國臺灣地區旅行證
    」（證號0000000000號）上登載「事由：探親」等不實事項，並由羅
    艷於同年五月三日，持上開形式上合法而實質上登載內容為不實之中華民國臺灣
    地區旅行證，向桃園中正國際機場海關人員行使，掩飾羅艷實質上非法入境之行
    為。因認被告甲○○、乙○○就此部分另犯刑法第二百十六條、第二百十四條之
    行使使公務員登載不實文書罪嫌。然按刑法第二百十四條所謂使公務員登載不實
    事項於公文書罪，須一經他人之聲明或申報，公務員即有登載之義務，並依其所
    為之聲明或申報予以登載，而屬不實之事項者，始足構成。若其所為聲明或申報
    ，公務員尚須為實質之審查，以判斷其真實與否，始得為一定之記載者，即非本
    罪所稱之使公務員登載不實，最高法院著有七十三年臺上字第一七一號判例可
    稽。而查：
（一）大陸地區人民非經主管機關許可，不得進入臺灣地區，其許可辦法，由有關主
      管機關擬訂，報請行政院核定後發布之，修正前臺灣地區與大陸地區人民關係
      條例第十條第一項、第三項定有明文。而主管機關內政部乃依據該法授權，訂
      定大陸地區人民進入臺灣地區許可辦法（以下簡稱許可辦法，且係指九十三年
      三月一日修正施行前之許可辦法），作為許可大陸地區人民申請進入臺灣地區
      之準則。次按大陸地區人民申請進入臺灣地區，應具備旅行證申請書、大陸地
      區居民身分證、其他證照或足資證明身分文件影本及保證書等文件，其在大陸
      地區者，由其在臺灣地區親屬代向境管局提出申請後，由境管局辦理之（許可
      辦法第十三條第一項第一至三款、第十四條第一項第三款參照）。境管局對於
      大陸地區人民申請進入臺灣地區而有許可辦法第十七條所列各款情形之一者，
      得不予許可（許可辦法第十七條第一項）。而大陸地區人民申請進入臺灣地區
      ，所檢附大陸地區製作之文書，主管機關得要求當事人送由行政院設立或指定
      之機構或委託之民間團體驗證（許可辦法第十九條）。是以由上開許可辦法之
      規定可知，大陸地區人民若以探親為由申請進入臺灣地區時，須檢具上開文件
      委託其在臺親屬，向主管機關內政部所屬之境管局申請許可，境管局對於上開
      申請為許可與否之決定，自得本其職權而為審查，除審查該申請案件應備之文
      件是否齊全、有無按規定程序辦理（形式審查）外，並得審查該申請案件是否
      有許可辦法第十七條第一項所列各款情形之一，及該申請之大陸地區人民與被
      申請探親之臺灣地區人民間是否具備一定親屬關係（實質審查）。
（二）另經本院另案函詢境管局有關大陸地區人民申請入境之審查流程，該局函覆稱
      ：「本局受理大陸地區人民申請入境案件，原則上以審查申請人與被探人書面
      登載關係資料為主，承審人員（本局大陸停留組）如有疑義，得函請各縣市警
      察局查報或請申請人補充必要證明文件。」等內容，有該局九十一年十二月五
      日境信昌字第０九一００八九五０二號函可參（附於本院九十一年訴字第二一
      七四號刑事案卷），益徵境管局在受理大陸地區人民入境申請案件時，係為實
      質之審查，而非一經申請人提出，即予准許，並依所請登載於職務上所掌之公
      文書（例如：旅行證及電腦檔案）。
（三）從而，本件被告甲○○、乙○○為使大陸地區人民羅艷來臺，雖由被告甲○○
      委由姓名年籍不詳不知情之成年人，以乙○○之配偶來臺探親為由，向境管局
      申請大陸地區人民羅艷入境，且經境管局承辦人員審核後，因未能發覺乙○○
      與羅艷係假結婚之實情，而誤發證號0000000000「中華民國臺灣地
      區入出境許可證」，但因此部分程序須經境管局為實質審查，揆諸前揭判例意
      旨，顯與刑法第二百十四條之構成要件有間，從而，被告甲○○、乙○○推由
      大陸地區人民羅艷於入境時，持該入出境許可證向桃園中正國際機場海關人員
      行使之行為，即無從論以行使使公務員登載不實文書罪。惟公訴人認此部分犯
      行，與前揭論罪科刑之行使使公務員登載不實文書罪間有連續犯關係，屬裁判
      上一罪，爰不另為無罪之諭知，均併此明。
據上論斷，應依刑事訴訟法第二百九十九條第一項前段，修正前臺灣地區與大陸地區
人民關係條例第七十九條第一項，刑法第十一條前段、第二條第一項但書、第二十八
條、第二百十六條、第二百十四條、第二百二十條第二項、第五十五條、第四十一條
第一項前段，罰金罰鍰提高標準條例第一條前段、第二條，判決如主文。
本案經檢察官劉仁明到庭執行職務
中      華      民      國      九十三      年     九     月    三十    日
                                臺灣臺中地方法院刑事第二庭
                                審判長法  官  張  智  雄
                                      法  官  柯  崑  輝
                                      法  官  莊  嘉  蕙
右正本證明與原本無異。
如不服本判決，應於送達後十日內向本院提出上訴狀（須附繕本），上訴於臺灣高等
法院臺中分院。
                                      書記官
中      華      民      國      九十三      年     九     月    三十    日
附錄論罪科刑法條
修正前臺灣地區與大陸地區人民關係條例第十五條
左列行為不得為之：
一  使大陸地區人民非法進入臺灣地區。
二  招攬臺灣地區人民未經許可使之進入大陸地區。
三  使大陸地區人民在臺灣地區從事未經許可或與許可目的不符之活動。
四  僱用或留用大陸地區人民在臺灣地區從事未經許可或與許可範圍不符
    之工作。
五  居間介紹他人為前款之行為。
修正前臺灣地區與大陸地區人民關係條例第七十九條第一項
違反第十五條第一款規定者，處五年以下有期徒刑、拘役或科或併科新台幣五十萬元
以下罰金。
中華民國刑法第二百十四條
明知為不實之事項，而使公務員登載於職務上所掌之公文書，足以生損害於公眾或他
人者，處三年以下有期徒刑、拘役或五百元以下罰金。
中華民國刑法第二百十六條
行使第二百十條至第二百十五條之文書者，依偽造、變造文書或登載不實事項或使登
載不實事項之規定處斷。
